臺灣板橋地方法院民事判決　　　　　　　96年度訴字第2103號
原　　　告　乙○○
　　　　　　　　　　　　樓
兼法定代理　丙○○
人　　　　　　　　　　　樓
上　二　人
訴訟代理人　金振傑律師
被　　　告　甲○○
　　　　　　　　　　　　號二樓.
上列當事人間請求侵權行為損害賠償事件，經本院於民國96年10
月31日言詞辯論終結，判決如下：
    主  文
原告之訴駁回。
訴訟費用由原告負擔。
    事實及理由
一、本件原告起訴主張：
  (一)緣原告丙○○之女鄭湘陵與李祥俊間有男女情感糾紛，情緒
    不穩，於民國95年4 月25日晚間，至李祥俊之工作地點即位
    於台北縣土城市之鴻運瀝青廠，欲找李祥俊，並向員工蔡長
    憲表示：找不到李祥俊，欲死在工廠等語。嗣鄭湘陵以電話
    聯絡李祥俊之友即被告甲○○，被告乃同陳木強、楊仁發前
    往，共同安慰鄭湘陵，其間鄭湘陵曾取出美工刀作勢欲割腕
    ，為上開人等勸阻，渠等共同飲酒至23時許，鄭湘陵提議至
    KTV 唱歌，甲○○、陳木強便與鄭湘陵前往土城市好樂迪KT
    V ，繼續飲喝至深夜，嗣返回工廠取車，因鄭湘陵已酒醉無
    法駕車。被告於95年4 月26日凌晨2 時20分許，駕CK-4722
    自小客車，搭載已達酩酊大醉之鄭湘陵、陳木強駕駛鄭湘陵
    車，欲往被告甲○○、陳木強位於內湖之宿舍，因疏於將車
    門安全按下，車沿國道三號高速公路北上37.6396 公里附近
    ，任由鄭湘陵開啟車門行走高速公路上，遭往來車輛撞擊死
    亡。
  (二)被告雖無刑事責任，但其明知鄭湘陵因與李祥俊間有男女感
    情糾紛情緒不穩，竟邀約共同續攤喝酒，致使鄭湘陵達酩酊
    大醉情緒失控，而有一連串歇斯底里之危險行為，本應儘速
    將鄭湘陵送回住家，竟又駕其自用小客車乘載鄭湘陵欲住內
    湖宿舍，既為之乘載，又不為積極之安全措施，防止鄭湘陵
    酒醉之危險舉止，竟隻身駕車乘載又未帶上安全帶及鎖上車
    門安全鎖等措施，被告未善盡防護之責任，按正常人之方法
    處理，致使鄭湘陵死於非命。
  (三)因被告違反善良管理人注意義務之過失行為使原告因而支付
    喪葬費20萬70元之損害，又因原告丙○○年老喪女，白髮人
    送黑髮人，精神痛苦萬分，雖非財產上之損害，請求精神慰
    撫金50萬元。死者鄭湘陵未婚生子，遺有長子乙○○1 名，
    現已10歲，生於86年9 月21日，年未滿20歲，因被告之過失
    使原告幼年喪母，從此失去母愛，精神痛苦，無以言喻，今
    後生活無依，按95年度撫養費用，每人每年7 萬7,000 元至
    106 年9 月21日原告乙○○成年之日止計10年，依霍夫曼計
    算法扣除中間利息，被告應給付原告乙○○生活撫養費104
    萬5, 426元，以上4 項請求合計174 萬5,496 元。
  (四)為此，依據民法第184 條、第192 條、第194 條之規定，請
    求被告給付原告丙○○70萬74元，乙○○104 萬5,426 元，
    及均自起訴狀繕本送達翌日起至清償日止按年息5%計算之利
    息。
二、被告則抗辯：
  (一)被告駕車行經國道三號北上37.6396 公里附近，鄭湘陵竟開
    啟車門欲下車，其於駕駛中無力阻止，速將車輛往路肩行駛
    ，尚未停妥，鄭湘陵已自行下車，衝向內側車道，其當時雖
    有下車欲阻止鄭湘陵，但見鄭湘陵已迅速往高速公路之內側
    車道衝去，不敢去追，只能打電話報警，被告並無過失。
  (二)為此，請求駁回原告之訴。
三、查原告主張訴外人鄭湘陵與李祥俊間有男女情感糾紛，情緒
    不穩，於95年4 月25日晚間，至李祥俊之工作地點即位於台
    北縣土城市之鴻運瀝青廠，欲找李祥俊，並向員工蔡長憲表
    示：找不到李祥俊，欲死在工廠等語。嗣鄭湘陵以電話聯絡
    李祥俊之友即被告甲○○，被告乃同陳木強，楊仁發前往，
    共同安慰鄭湘陵，其間鄭湘陵曾取出美工刀作勢欲割腕，為
    上開人等勸阻，渠等共同飲酒至23時許，鄭湘陵提議至KTV
    唱歌，便由楊仁發騎乘機車在前帶同前往，被告則開車搭載
    鄭湘陵與陳木強前往土城好樂迪KTV ，繼續飲喝至深夜。翌
    日凌晨返回工廠取鄭湘陵之自小客車時，因鄭湘陵已酒醉無
    法駕車，並堅持要繼續至他處飲酒，被告乃於95年4 月26日
    凌晨2 時20分許駕CK-4 722自小客車搭載鄭湘陵，並由陳木
    強駕駛鄭湘陵車，欲往被告甲○○、陳木強位於內湖之宿舍
    ，經行國道三號高速公路北上37.6396 公里附近，鄭湘陵欲
    開啟車門下車，被告乃將車輛往路肩行駛，尚未停妥，鄭湘
    陵即自行下車，衝向內側車道，致遭往來車輛撞擊死亡之事
    實，業經本院調閱臺灣板橋地方法院檢察署95年度偵字第15
    763 號及95年度相字第617 號卷宗核對屬實，並據被告所不
    爭執，自堪信為真實。
四、按道路交通管理處條條例第31條第1 、2 項規定：「汽車
    行駛於道路上，其駕駛人或前座乘客未繫安全帶者，處駕駛
    人新臺幣一千五百元罰鍰；其實施及宣導辦法，由交通部定
    之。汽車行駛於高速公路，違反前項規定者，處駕駛人新
    臺幣三千元以上六千元以下罰鍰。」並未強制規定後座乘客
    亦應繫安全帶。且亦無規範將安全鎖強制列為汽車之必要配
    備，或規定駕駛人有於行車前須按下安全鎖以防止車門被打
    開之注意義務。況且，一般車輛縱使經由駕駛人按下中央控
    制之安全鎖後，乘客仍可自行解除後打開車門下車，駕駛人
    並無從以此方法限制乘客之行動。則被告未為鄭湘陵繫上安
    全帶，或鎖上安全鎖，難謂有何注意義務之違反。而鄭湘陵
    突如其來強行下車衝向高度公路內側車道，遭往來車輛撞擊
    死亡，係屬瞬間、不可預知之突發狀況，亦難認被告有何預
    防之注意義務。則原告主張被告就鄭湘陵之死亡有過失，顯
    屬無據，不足採信。
五、從而，原告依據侵權行為之法律關係，請求被告給付原告丙○○70萬74元，乙○○104 萬5,426 元，及均自起訴狀繕本
    送達翌日起至清償日止按年息5%計算之利息，為無理由，應
    予駁回。
六、結論：原告之訴為無理由，依民事訴訟法第78條，判決如主
    文。
中　　華　　民　　國　　96　　年　　10　　月　　31　　日
                  民事第二庭    法　官　蕭胤瑮
以上正本係照原本作成
如對本判決上訴，須於判決送達後20日內向本院提出上訴狀
中　　華　　民　　國　　96　　年　　10　　月　　31　　日
                                書記官　蕭興南
